【裁判字號】    91,訴,624
【裁判日期】    920609
【裁判案由】    毒品危害防制條例
【裁判全文】
臺灣嘉義地方法院刑事判決                          九十一年度訴字第六二四號
    公  訴  人  臺灣嘉義地方法院檢察署檢察官
    被      告  甲○○
    選任辯護人  蔡碧仲
                楊瓊雅
                愛紳
右列被告因違反毒品危害防制條例案件，經檢察官提起公訴（九十一年度偵字第六三
四八號），本院判決如左：
    主  文
甲○○共同販賣第三級毒品，處有期徒刑伍年貳月。扣案之0000000000號
行動電話壹具沒收。
    事  實
一甲○○於民國九十一年九月十五日晚上八時五十七分許，因蔡明憲（另案由軍事檢
  察官偵查中）以0000000000號電話撥打其持用之0000000000
  號電話告知，其友范志偉（另案由軍事檢察官偵查中）擬購買俗稱「搖頭丸」之第
  二級毒品MDMA施用抵癮，甲○○竟於電話中應允代為詢價，並撥打林冠廷（另案審
  理中）持用之0000000000號電話，轉知此事。林冠廷獲悉，即與甲○○
  共同基於販賣毒品之犯意聯絡，攜帶第三級毒品愷他命（公訴意旨誤為「搖頭丸」
  即第二級毒品MDMA）十五錠，由林冠廷駕駛車牌號碼九Ｌ—九五三五號小客車附載
  甲○○，於同日晚上九時三十分許抵達嘉義市○○路六一九號好樂迪ＫＴＶ前，甲
  ○○見蔡明憲與其友范志偉依約前來，遂由林冠廷處取交毒品予車外之范志偉，並
  索價每錠新臺幣（下同）三百五十元（公訴意旨誤為三百元），而與林冠廷共同販
  賣第三級毒品愷他命（公訴意旨誤為林冠廷先販賣予甲○○，甲○○再販賣予范志
  偉）。惟范志偉尚未付款，甲○○等人即為警當場查獲，並在范志偉手上扣得前開
  毒品，在甲○○、蔡明憲身上分別扣得0000000000號、0000000
  000號行動電話各一具，在林冠廷車上（公訴意旨誤為在范志偉身上）扣得第二
  級毒品大麻煙捲二十三支、第三級毒品愷他命膠囊三十粒、0000000000
  號行動電話一具。
二案經臺南縣警察局學甲分局報告臺灣嘉義地方法院檢察署檢察官偵查起訴。
    理  由
一訊據被告甲○○固坦認係蔡明憲打電話告知范志偉擬購買毒品，伊以電話介紹林冠
  廷販賣扣案毒品予范志偉，且乘坐林冠廷駕駛之汽車至好樂迪ＫＴＶ前，由其親自
  交付毒品等事實，然矢口否認有何販賣第三級毒品愷他命之犯行，辯稱：林冠廷沒
  有給我好處，他告訴我每顆收三百元，因為毒品是林冠廷要賣的，他不認識蔡明憲
  、范志偉，所以我帶他過去，我純粹是介紹人，充其量只成立幫助販毒罪云云。
二惟查：
(一)被告於右揭時間與蔡明憲、林冠廷電話聯絡關於范志偉擬買受毒品之事實，業據被
  告、蔡明憲、范志偉先後於警訊、檢察官偵查中、軍事檢察官偵查中及本院審理中
  供證互核相符（第0000000000號警卷第五頁反面、第六頁正面、第十二
  頁反面、第十五頁正面，第八五三號偵查卷第三頁反面，第六三四八號偵查卷第三
  二頁正、反面、第四七頁反面，本院卷第三一頁），並有蔡明憲於九十一年九月十
  五日晚上八時五十七分許撥打被告電話之泛亞電信股份有限公司通聯記錄可參（外
  放證物），自屬真實。
(二)林冠廷攜帶扣案毒品，駕車附載被告至好樂迪ＫＴＶ前，由被告取交毒品予范志偉
  之事實，已據被告、蔡明憲、范志偉、林冠廷先後於警訊、檢察官偵查中及本院審
  理中供證互核一致（第0000000000號警卷第四頁正面、第七頁反面、第
  八頁正面、第十三頁正面、第十六頁正面，第六三四八號偵查卷第四七頁反面，本
  院卷第三一頁），被告於交付毒品時，向范志偉索價每錠三百五十元部分，亦據范
  志偉於軍事檢察官偵查中供述明白（第八五三號偵查卷第八頁反面）。林冠廷於警
  訊中、檢察官偵查中堅稱十五粒搖頭丸（實係愷他命，下同）是其所有，沒有向被
  告拿錢，不曾販賣搖頭丸給被告等語（第0000000000號警卷第八頁正面
  至第九頁正面、第六三四八號偵查卷第十頁正面），而被告亦坦認毒品是林冠廷所
  販賣，因不認識蔡明憲、范志偉，所以帶林冠廷至查獲地點交易，足見被告並非事
  先向林冠廷買受毒品，而係與林冠廷相偕前往查獲地點，由被告交付毒品而販賣之
  ，亦堪認定。
(三)按共同正犯，係共同實施犯罪行為之人，在共同意思範圍內，各自分擔犯罪行為之
  一部，相互利用他人之行為，以達其犯罪之目的，其成立不以全體均行參與實施犯
  罪構成要件之行為為要件。至於幫助犯，係指以幫助之意思，對於正犯資以助力，
  而未參與實施犯罪之行為者而言，如就構成犯罪事實之一部，已參與實施即屬共同
  正犯。被告於交付毒品前已與蔡明憲論及毒品賣價，並與林冠廷前往查獲地點，且
  由其交付毒品予范志偉，縱范志偉尚未給付對價，仍無解於被告與林冠廷就販賣毒
  品犯行之犯意聯絡與行為分擔，被告自屬販賣毒品之共同正犯，而非幫助犯。
(四)被告交付予范志偉之毒品為警當場查獲，有扣押書、毒品照片可稽（第00000
  00000號警卷第二二至二三頁），扣案之毒品十五錠經送內政部警政署刑事警
  察局取樣四錠鑑定，均檢出第三級毒品愷他命成分，並有該局九十二年四月四日刑
  鑑字第○九二○○三四五○○號鑑驗通知書可參（本院卷第五四頁）。被告與林冠
  廷明知扣案之物屬於毒品，且販賣他人，其等誤認該等第三級毒品為俗稱「搖頭丸
  」之第二級毒品MDMA，依「所犯輕於所知，從其所犯」之法理，自應論以販賣第三
  級毒品罪。
(五)綜上所述，被告所辯，無非事後卸責之詞，尚難採取，事證明確，其犯行堪以認定
  。
三按愷他命屬於毒品危害防制條例第二條第二項第三款經主管機關公告所定之第三級
  毒品，被告販賣第三級毒品愷他命，核其所為，係犯該條例第四條第三項之販賣第
  三級毒品罪，公訴意旨誤載為「毒品危害防制條例第四條第三項之販賣第二級毒品
  罪」，因條項正確，僅罪名敘述有誤，本院自無庸依刑事訴訟法第三百條變更檢察
  官起訴法條。被告與林冠廷二人就上揭犯行，有犯意之聯絡及行為之分擔，皆為共
  同正犯。被告販賣前持有第三級毒品之低度行為，為販賣第三級毒品之高度行為所
  吸收，不另論罪。被告販賣之毒品為第三級毒品愷他命，非俗稱「搖頭丸」之第二
  級毒品（本院卷第五四頁）；被告係與林冠廷共同販賣毒品，並非先向林冠廷販入
  後自行賣出（本院卷第三一頁）；被告於交付毒品時，係向范志偉索價三百五十元
  ，非三百元（第八五三號偵查卷第八頁反面）；扣案之第二級毒品大麻煙捲二十三
  支、第三級毒品愷他命膠囊三十粒、0000000000號行動電話一具係在林
  冠廷車上查獲，非在范志偉身上查獲（第0000000000號警卷第二二頁）
  ，以上各節，公訴意旨均有疏誤，應予更正。爰審酌被告販賣毒品足以戕害他人身
  心健康，對國家、社會有重大不良影響，犯後未能坦承全部犯行，難認已具體悔過
  ，惟無犯罪前科，有臺灣高等法院被告全國前案紀錄表在卷可按，且年紀尚輕，涉
  世未深，又未取得販賣毒品之對價及其他一切情狀，量處如主文所示之刑，以資儆
  懲。扣案之0000000000號行動電話一具為被告所有（本院卷第二七、三
  八、四十頁），且為供本案販賣毒品所用之物，應依毒品危害防制條例第十九條第
  一項沒收。至於扣案之0000000000號行動電話一具（本院卷第三八、四
  一頁），雖為共同正犯林冠廷持用，惟申辦人為陳正興，有遠傳電信股份有限公司
  行動電話基本資料可參（外放證物），不能證明屬於林冠廷所有，自無從沒收；扣
  案驗餘之第三級毒品愷他命十一錠，於查獲時因已移轉予范志偉，宜於范志偉所犯
  違反毒品危害防制條例案件中沒收銷燬，以符主刑附屬於從刑之法理；扣案之第二
  級毒品大麻煙捲二十三支、第三級毒品愷他命膠囊三十粒，依相同之法理，亦宜於
  林冠廷所犯同條例案件中沒收銷燬，均附此敘明。
據上論斷，應依刑事訴訟法第二百九十九條第一項前段，毒品危害防制條例第四條第
三項、第十九條第一項，刑法第十一條前段、第二十八條，判決如主文。
本案經檢察官黃正雄到庭執行職務。
中      華      民      國    九十二    年      六      月      九      日
                                      臺灣嘉義地方法院刑事第二庭
                                          審判長法  官  蔡  虔  霖
                                                法  官  林  坤  志
                                                法  官  廖  政  勝
右正本證明與原本無異。
如不服本判決，應於判決送達後十日內向本院提出上訴狀( 應附繕本 )。告訴人或被
害人如對於本判決不服者，應具備理由請求檢察官上訴，其上訴期間之計算係以檢察
官收受判決正本之日期為準。
中      華      民      國    九十二    年      六      月      九      日
                                                書記官  陳  湘  蓉
附錄本案論罪科刑法條全文：
毒品危害防制條例第四條第三項
製造、運輸、販賣第三級毒品者，處五年以上有期徒刑，得併科新台幣五百萬元以下
罰金。


司法院資訊處製作；財團法人民間司法改革基金會備份。
